臺灣澎湖地方法院刑事判決　　　　　　　　95年度易字第50號
　　公　訴　人　臺灣澎湖地方法院檢察署檢察官
　　被　　　告　麗正國際科技股份有限公司
　　兼代表人　　己○○
上列被告因違反勞動基準法案件，經檢察官聲請簡易判決處刑（
95年度偵字第478號），本院改依通常程序審理，判決如下：
    主  文
麗正國際科技股份有限公司違反雇主終止勞動契約，應發給勞工
資遣費之規定，處罰金銀元參萬元即新臺幣玖萬元。
己○○法人之代表人，因執行業務違反雇主終止勞動契約，應發
給勞工資遣費之規定，處罰金銀元參萬元即新臺幣玖萬元，如易
服勞役，以新臺幣壹仟元折算壹日。
    事  實
一、己○○係麗正國際科技股份有限公司（下稱麗正公司）之董
    事長，為該公司之代表人。麗正公司因施作澎湖烏崁海水淡
    化場代操作運轉承攬案，自民國89年5月1日起至92年11月13
    日止，先後僱用壬○○、辛○○、子○○、戊○○、巳○○
    、寅○○、甲○○、癸○○、辰○○、丙○○、庚○○、卯
    ○○、丁○○，該13人均為受雇主僱用從事工作獲致工資之
    之勞工。麗正公司自95年1月1日起因未得標而未繼續施作上
    開承攬案，竟於94年12月31日以契約期滿為由，終止與壬○○、辛○○、子○○、戊○○、巳○○、寅○○、甲○○、
    癸○○、辰○○、丙○○、庚○○、卯○○、丁○○等13人
    之勞動契約，且未依勞動基準法第17條之規定發給渠等13人
    之資遣費，經澎湖縣政府協調，仍拒不發給資遣費。
二、案經澎湖縣政府移請臺灣澎湖地方法院檢察署檢察官偵查起
    訴。
    理    由
一、訊據被告己○○代表麗正公司固坦承迄未給付壬○○等13人
    資遣費之事實，惟矢口否認有何違反勞動基準法第17條之犯
    行，辯稱：除與壬○○、子○○所訂者係不定期勞動契約外
    ，其餘巳○○等11人均為定期契約勞工，且渠等13人均知悉
    若麗正公司無法繼續標得澎湖烏崁海淡廠代操作承攬案，麗
    正公司即結束在該地之業務，又壬○○等人未辦理離職手續
    ，嗣仍在同一地點受國統公司僱用且擔任相同職務，應認伊
    等係自動離職，況於約滿前公司亦曾詢問部分人員是否轉換
    工作地點至麗正公司在臺灣本島之場所，渠等仍可再回麗正
    公司上班，另麗正公司每年都加發1個月薪資做為日後資遣
    補助，公司無給付資遣費之義務云云。惟查：
（一）按勞動契約，分為定期契約及不定期契約。臨時性、短期
      性、季節性及特定性工作得為定期契約；有繼續性工作應
      為不定期契約，又所謂臨時性、短期性、季節性及特定性
      工作，依下列規定認定之：一臨時性工作：係指無法預期
      之非繼續性工作，其工作期間在六個月以內者。二短期性
      工作：係指可預期於六個月內完成之非繼續性工作。三季
      節性工作：係指受季節性原料、材料來源或市場銷售影響
      之非繼續性工作，其工作期間在九個月以內者。四特定性
      工作：係指可在特定期間完成之非繼續性工作。其工作期
      間超過一年者，應報請主管機關核備，勞動基準法第9條
      第1項、勞動基準法施行細則第6條分別定有明文。本件被
      告麗正公司自89年5月1日起至92年11月13日止，先後僱用
      壬○○等人從事烏崁海淡廠試運轉工作，此有被告所提出
      之聘僱合約書、薪資明細表等附卷可稽，觀其工作性質、
      內容及僱用期間（5年餘至2年餘不等），足認被告麗正公
      司與壬○○等13人所訂勞動契約均屬不定期契約，被告辯
      稱除壬○○、子○○外之勞動契約係屬定期契約云云，並
      非可採。
（二）被告麗正公司嗣未繼續標得烏崁海淡廠代操作承攬案，而
      該公司副總丑○○於94年12月初即表明公司自95年1月1日
      起無意繼續僱用壬○○等13人，壬○○等13人均係因被告
      麗正公司無意繼續僱用而被迫另謀出路，並非自動離職等
      情，業據證人壬○○、戊○○等到庭證述屬實，是被告麗
      正公司確有因業務減縮等原因，於94年12月31日以契約期
      滿為由，終止與壬○○、辛○○、子○○、戊○○、巳○○、寅○○、甲○○、癸○○、辰○○、丙○○、庚○○
      、卯○○、丁○○等13人之勞動契約之意思及行為，堪以
      認定。雖被告另辯稱：麗正公司每年都加發1個月薪資做
      為日後資遣補助，且有詢問部分員工是否調往麗正公司在
      台灣本島之地點工作云云，惟每年加發1個月薪資一節核
      與資遣費之性質、法定用途不同，自無混為一談之餘地，
      又調動工作地點係屬重大事項，被告麗正公司既僅止於口
      頭探詢，未有積極協調安排調動相關事宜之作為，自難認
      有何留任員工繼續工作之意，被告所辯，亦屬卸責之詞，
      委無足採。
（三）按對於不定期勞動契約，非有下列情形之一者，雇主不得
      預告勞工終止勞動契約：一歇業或轉讓時。二虧損或業務
      緊縮時。三不可抗力暫停工作在一個月以上時。四業務性
      質變更，有減少勞工之必要，又無適當工作可供安置時。
      五勞工對於所擔任之工作確不能勝任時；又雇主依前條終
      止勞動契約者，應依左列規定發給勞工資遣費：一在同一
      雇主之事業單位繼續工作，每滿一年發給相當於一個月平
      均工資之資遣費。二依前款計算之剩餘月數，或工作未滿
      一年者，以比例計給之。未滿一個月者以一個月計，勞動
      基準法第11條、第17條分別定有明文。本件被告己○○係
      被告麗正公司之代表人，此有營利事業登記基本資料查詢
      表可佐，乃被告麗正公司終止其與壬○○等13人之不定期
      勞動契約，卻拒不依勞動基準法第17條之規定發給渠等13
      人之資遣費，事證明確，被告違反勞動基準法之犯行洵堪
      認定，應依法論科。
二、核被告己○○所為，係犯勞動基準法第78條之罪，被告麗正
    公司所為，應依同法第81條第1項前段論處。其以一行為觸
    犯數罪名，同時侵害壬○○等13人之法益，為想像競合犯，
    應依刑法第55條規定從一重處斷。被告行為後，刑法第33條
    第5款業於95年7月1日修正施行，修正後刑法第33條第5款規
    定「罰金：新臺幣一千元以上，以百元計算之。」，與修正
    前刑法第33條第5款規定「罰金：一元以上。」不同。比較
    新舊法結果，新法並無對被告較為有利之情形，故依刑法第
    2條第1項前段規定，本案關於論罪之法定刑罰金部分，自應
    適用行為時之法律即修正前刑法第33條第5款規定。爰審酌
    被告於終止勞動契約之際，未依規定給付勞工資遣費，影響
    勞工之權益甚鉅，且犯後矯飾犯行，未見悔意等一切情狀，
    分別量處如主文所示之刑，被告己○○部分並依刑法第42條
    第3項之規定，諭知易服勞役之折算標準（被告己○○犯罪
    時之刑法第42條第2項前段規定：「易服勞役以一元以上三
    元以下折算一日。」，又其行為時之易服勞役折算標準，修
    正前罰金罰鍰提高標準條例第2條（現已刪除）規定，就其
    原定數額提高為一百倍折算一日，則本件被告行為時之易服
    勞役折算標準，最高應以銀元三百元即新臺幣九百元折算一
    日，惟95年7月1日修正施行之刑法第42條第3項前段規定：
    「易服勞役以新臺幣一千元、二千元或三千元折算一日。」
    ，比較修正前後之易服勞役折算標準，以修正施行後之規定
    ，較有利於被告，則依刑法第2條第1項但書，應適用修正後
    刑法第42條第3項前段之規定，定其折算標準）。
據上論斷，應依刑事訴訟法第299條第1項前段，勞動基準法第17
條、第78條、第81條第1項前段，刑法第2條第1項、第11條前段
、第42條第3項，修正前刑法第33條第5款、第55條，判決如主文
。
本案經檢察官乙○○到庭執行職務。
中　　華　　民　　國　　96　　年　　4 　　月　　30　　日
                  刑事庭  審判長法　官　管安露
                                法　官  李宛玲
                                法　官　陳順輝
以上正本係照原本作成。
如不服本判決，應於判決送達後二十日內，向本院提出上訴狀（
須附繕本）。
中　　華　　民　　國　　96　　年　　4 　　月　　30　　日
                                書記官  劉竹苞
論罪法條：
勞動基準法第17條：
雇主依前條終止勞動契約者，應依左列規定發給勞工資遣費：
一  在同一雇主之事業單位繼續工作，每滿一年發給相當於一個
    月平均工資之資遣費。
二  依前款計算之剩餘月數，或工作未滿一年者，以比例計給之
    。未滿一個月者以一個月計。
勞動基準法第78條：
違反第 13 條、第 17 條、第 26 條、第 50 條、第 51 條或第
55 條第 1 項規定者，處 3 萬元以下罰金。
勞動基準法第81條第1項前段：
法人之代表人、法人或自然人之代理人、受僱人或其他從業人員
，因執行業務違反本法規定，除依本章規定處罰行為人外，對該
法人或自然人並應處以各該條所定之罰金或罰鍰。
